臺灣高等法院刑事判決
111年度交上易字第268號
上  訴  人  臺灣新北地方檢察署檢察官
被      告  林柏毅（原名林楷崴）



上列上訴人因被告過失傷害案件，不服臺灣新北地方法院111年
度審交易字第583號，中華民國111年6月27日第一審判決（起訴
案號：臺灣新北地方檢察署111年度偵字第9669號），提起上訴
，本院判決如下：
    主  文
原判決撤銷。
林柏毅汽車駕駛人，無駕駛執照駕車，而犯過失傷害罪，處拘役
陸拾日，如易科罰金，以新臺幣壹仟元折算壹日。緩刑肆年，並
應依附件所載之給付方式支付損害賠償。
    犯罪事實
一、林柏毅（原名林楷崴）知悉其駕駛執照已於民國107年2月27
    日遭記點處銷，竟於110年5月25日11時12分許，無駕駛執照
    仍騎乘車牌號碼000-000號普通重型機車，沿新北市板橋區
    建國街往中正路183巷由東往西方向行駛，行經建國街與中正
    路交岔路口時，本應注意車前狀況，並隨時採取必要之安全
    措施、行經無號誌路口，支道車應禮讓幹道車先行，而依當
    時天候晴、日間自然光線、市區道路路面係乾燥、無缺陷之
    柏油路、路況無障礙物、視距良好，並無不能注意之情事，
    竟疏未注意及此，適連衍智騎乘車牌號碼000-0000號普通重
    型機車沿中正路由南往北方向行駛至該交岔路口，亦疏未注
    意注意車前狀況，隨時採取必要之安全措施，亦應注意行經
    無號誌交岔路口時，應減速慢行，作隨時停車之準備，而逕
    行駛入上開交岔路口，致林柏毅騎乘之機車左前車頭與連衍
    智騎乘之機車車頭發生碰撞，致連衍智人車倒地，並受有左
    肘鷹嘴突骨折及左側3-5肋骨骨折等傷害。嗣林柏毅於肇事
    後，於有偵查犯罪權限之機關或公務員不知何人犯罪前，主
    動向到場處理之警員陳明其為肇事者，而自首接受裁判。
二、案經連衍智訴由新北市政府警察局板橋分局報告臺灣新北地
    方檢察署檢察官偵查起訴。
    理  由
壹、證據能力：
    本件認定犯罪事實所引用之證據，皆無證據證明係公務員違
    背法定程序所取得。又檢察官、被告林柏毅(下稱被告)於本
    院準備程序及審理時均同意作為證據（本院卷第61至63、72
    至75頁），復經審酌該等證據作成之情況，核無違法取證或
    其他瑕疵，且與待證事實具有關聯性，認為以之作為證據應
    屬適當，依刑事訴訟法第158條之4反面解釋及第159條之5規
    定，認均有證據能力。
貳、實體部分：
一、認定犯罪事實之證據及理由：
(一)上揭事實，業據被告於警詢、偵查、原審、本院準備程序及
    審理時坦承不諱（臺灣新北地方檢察署111年度偵字第9669
    號偵查卷，下稱偵卷，第8至9、25、74頁；原審111年度審
    交易字第583號卷，下稱原審卷，第40、44、46頁，本院卷
    第60、72、75至76頁），核與證人即告訴人連衍智（下稱告
    訴人）於警詢及偵查時指述之情節大致相符（偵卷第12至13
    、27、75頁），且有告訴人提出之亞東紀念醫院診斷證明書
    （偵卷第19頁）、道路交通事故現場圖（偵卷第21、22頁）
    、道路交通事故調查報告表㈠㈡（偵卷第23、24頁）、現場及
    車損照片（偵卷第33至55頁）、公路監理電子閘門證號查詢
    機車駕駛人列印頁（偵卷第57頁）、交通部公路總局臺北區
    監理所板橋監理站111年9月5日北監板站字第1110282155號
    函（本院卷第65頁）、車輛詳細資料報表（偵卷第59頁）可
    資佐證，俱徵被告前揭任意性自白與事實相符，堪信為真。
(二)按道路交通安全規則所稱之汽車，除前開規則同一條文或相
    關條文就機車另有規定外，指在道路上不依軌道或電力架線
    而以原動機行駛之車輛（包括機車）；次按汽車駕駛執照為
    駕駛汽車之許可憑證，未領取駕駛執照前，不得駕駛汽車；
    行車速度，依速限標誌或標線之規定；於行經無號誌之交岔
    路口時，應減速慢行，作隨時停車之準備；汽車行駛時，駕
    駛人應注意車前狀況，並隨時採取必要之安全措施；汽車行
    駛至無號誌、無交通指揮人員指揮之交岔路口，支線道車應
    暫停讓幹線道車先行，道路交通安全規則第2條第1項第1款
    、第50條第1項、第93條第1項第2款、第94條第3項、第102
    條第1項第2款分別定有明文。被告原考領有駕駛執照，嗣因
    交通違規，其駕駛執照經監理機關於107年2月27日為記點處
    銷，此有公務監理電子閘門證號查詢機車駕駛人列印頁、交
    通部公路總局臺北區監理所板橋監理站111年9月5日北監板
    站字第1110282155號函在卷可考（偵卷第57頁，本院卷第65
    頁，道路交通事故調查報告表㈡誤載被告有適當之駕照，容
    有誤會，應予更正），其於案發時、地無照駕駛普通重型機
    車上路，途經新北市板橋區建國街與中正路交岔路口時，本
    應注意車前狀況，並隨時採取必要之安全措施、行經無號誌
    路口，支道車應禮讓幹道車先行，而依案發當時天氣晴、日
    間自然光線、柏油路面乾燥、無缺陷、道路無障礙物、視距良
    好等情況，有道路交通事故調查表㈠、現場照片在卷可查（
    偵卷第23、33至43頁），並無不能注意之情事，竟疏未注意
    車前狀況，復未應禮讓幹道車即告訴人機車先行，即貿然直
    行進入該無號誌交岔路口，適有告訴人騎乘機車行經上開無
    號誌交岔路口，並未車前狀況及減速慢行，在被告與告訴人
    均未盡到應盡之注意義務等情況下，終致被告所騎駛機車之
    左前車頭與告訴人所騎駛機車之前車頭發生撞擊，告訴人並
    受有上述傷害。是被告對本案道路交通事故之發生，應有前
    開注意義務違反之過失；至告訴人雖亦有前開未盡其應盡之
    注意義務之情，然告訴人之過失行為並無解於被告應負之過
    失責任。從而，被告之過失及其過失行為與告訴人受傷結果
    間之因果關係，均臻灼然。
(三)綜上，本案事證明確，被告犯行堪予認定，應依法論科。
二、論罪科刑：
(一)按汽車駕駛人，無駕駛執照駕車、酒醉駕車、吸食毒品或迷
    幻藥駕車、行駛人行道或行經行人穿越道不依規定讓行人優
    先通行，因而致人受傷或死亡，依法應負刑事責任者，加重
    其刑至二分之一，道路交通管理處罰條例第86條第1項定有
    明文。又按刑法總則之加重，係概括性之規定，所有罪名均
    一體適用；刑法分則之加重，係就犯罪類型變更之個別犯罪
    行為予以加重，成為另一獨立之罪名。道路交通管理處罰條
    例第86條第1項關於汽車駕駛人，行經行人穿越道不依規定
    讓行人優先通行，因而致人受傷或死亡，依法應負刑事責任
    者，加重其刑至二分之一之規定，係就刑法第276條過失致
    死罪、第284條過失傷害罪等之基本犯罪類型，對於加害人
    為汽車駕駛人，於從事駕駛汽車之特定行為時，於行經行人
    穿越道之特定地點，不依規定讓行人優先通行，因而致人受
    傷或死亡之特殊行為要件予以加重處罰，已就上述刑法第27
    6條、第284條各罪犯罪類型變更之個別犯罪行為予以加重，
    而成另一獨立之罪名，自屬刑法分則加重之性質（最高法院
    99年度台非字第198號、110年度台上字第3757號判決參照）
    。是核被告所為，係犯道路交通管理處罰條例第86條第1項
    、刑法第284條前段之汽車駕駛人，無駕駛執照駕車，而犯
    過失傷害罪，並應依道路交通處罰條例第86條第1項規定加
    重其刑。起訴意旨僅認被告涉犯刑法第284條前段之普通過
    失傷害罪，尚有未合，惟因二者基本社會事實同一，且經本
    院當庭告知被告所犯罪名而予辯論機會（本院卷第59、71頁
    ），無礙於當事人之攻擊防禦權，爰依法變更起訴法條。
(二)被告肇事後，於犯罪尚未被有偵查權之機關或公務員發覺前
    ，向在場警員表明為肇事者，有道路交通事故肇事人自首情
    形紀錄表在卷足稽（偵卷第30頁），係對於未發覺之罪自首
    而受裁判，是依刑法第62條前段規定，減輕其刑，並依法先
    加後減之。　　
三、撤銷原判決及量刑之理由：　　　
(一)原審認被告犯行明確，而予論罪科刑，固非無見。惟⒈被告
    無駕駛執照而駕車肇事致人受傷，其依法應負之過失致人受
    傷刑事責任，應依道路交通管理處罰條例第86條第1項之規
    定，加重其刑至二分之一，原判決未予論述，容有未洽。⒉
    被告與告訴人就本件道路交通事故之發生均有未注意車前狀
    況之過失，原審漏未審究，恐有疏誤。⒊被告於本院審理中
    ，與告訴人以新臺幣（下同）60萬元達成和解(詳附件所示)
    ，且取得告訴人之諒解，有本院審判程序筆錄及和解筆錄可
    查（本院卷第77至78、81至82頁），原審未及審酌於此，稍
    有未當。檢察官依告訴人請求上訴指摘原審量刑過輕云云，
    惟原判決有上開構成應予撤銷之理由情形，故就此部分量刑
    基礎已有不同，檢察官上訴以原審量刑不當為由提起上訴，
    已失其所據，難認為有理由；至告訴人以被告之裁判字號高
    達110筆、有多次肇事紀錄云云，惟依被告本院前案紀錄表
    所示（本院卷第27至28頁），被告除本案外，僅有一筆於10
    6年間因不能安全駕駛致交通危險罪(緩刑期滿)，告訴人所
    指上情，容有誤會，附此說明。惟原判決兼有上述可議之處
    ，無從予以維持，自應由本院將原判決予以撤銷改判。
(二)爰審酌被告知悉其駕駛執照已遭註銷，竟駕駛上路，疏未注
    意車前狀況及行經無號誌路口，支道車應讓幹道車先行，致
    告訴人受有前揭傷害，所為實不足取，惟被告犯後始終坦承
    犯行，且與告訴人達成和解、履行部分和解內容、減輕告訴
    人民事求償之訟累之犯後態度，並斟酌告訴人所受傷勢及被
    告違反注意義務之程度，告訴人與有過失，暨被告自陳高職
    畢業之智識程度、目前從事物業管理工作、平均月收入2萬8
    ,000元，須扶養父母親，經濟狀況勉持等家庭生活狀況（本
    院卷第64、76頁）等一切情狀，量處如主文第2項所示之刑
    ，並諭知易科罰金之折算標準。
四、緩刑之說明：
    查被告前於106年間因不能安全駕駛案件，經臺灣新北地方
    法院106年度交簡字第4387號判決判處有期徒刑2月，緩刑2
    年，並應向公庫支付3萬元確定，緩刑期滿未經撤銷緩刑，
    刑之宣告失其效力，有本院被告前案紀錄表在卷可稽（本院
    卷第27頁），其因與告訴人間之車禍造成告訴人受有如犯罪
    事實欄所載之傷勢，其因一時輕忽，致罹刑典，且其於上訴
    後，與告訴人達成和解，已詳述如前，告訴人並於本院審理
    時表示：因為被告有跟我和解，我同意原諒被告，如果被告
    要求緩刑，我希望被告可以附條件緩刑等語（本院卷第78頁
    )，足見被告已取得告訴人之諒解，且被告針對如附件所示
    第1期分期款業如數賠償，有本院公務電話1紙附卷可參(本
    院卷85頁)，堪認被告應有賠償誠意，經此偵審程序及罪刑
    宣告之教訓，當知所警惕，信無再犯之虞，本院因認其宣告
    之刑以暫不執行為適當，爰依刑法第74條第1項第1款規定，
    併予宣告緩刑4年，以啟自新。又本院為督促被告能依上開
    和解條件確實履行，以兼顧告訴人之權益，爰併依刑法第74
    條第2項第3款規定，諭知被告應依如附件所載內容履行，列
    為緩刑之條件，命被告應依附件之給付方式，向告訴人支付
    ，直至全部清償完畢為止，倘被告不履行，且情節重大，足
    認原宣告之緩刑難收其預期效果，而有執行刑罰之必要者，
    依刑法第75條之1第1項第4款規定，得撤銷其緩刑宣告，附
    此說明。
據上論斷，應依刑事訴訟法第369條第1項前段、第364條、第299
條第1項前段、第300條，道路交通管理處罰條例第86條第1項，
刑法第11條前段、第284條前段、第62條前段、第41條第1項前段
、第74條第1項第1款、第2項第3款，刑法施行法第1條之1第1項
，判決如主文。
本案經檢察官黃筵銘偵查起訴，檢察官宋有容提起上訴，檢察官
黃彥琿到庭執行職務。
中　　華　　民　　國　　111 　年　　9 　　月　　28　　日
                  刑事第二十五庭審判長法　官  邱滋杉
                                      法　官  邱瓊瑩
                                      法　官  劉兆菊
以上正本證明與原本無異。
不得上訴。
                                      書記官  陳嬿如
中　　華　　民　　國　　111 　年　　9 　　月　　28　　日
附錄：本案論罪科刑法條全文
中華民國刑法第284條
因過失傷害人者，處1年以下有期徒刑、拘役或10萬元以下罰金
；致重傷者，處3年以下有期徒刑、拘役或30萬元以下罰金。
道路交通管理處罰條例第86條第1項
汽車駕駛人，無駕駛執照駕車、酒醉駕車、吸食毒品或迷幻藥駕
車、行駛人行道或行經行人穿越道不依規定讓行人優先通行，因
而致人受傷或死亡，依法應負刑事責任者，加重其刑至二分之一
。

附件：
被告林柏毅願給付告訴人連衍智新臺幣（下同）陸拾萬元（不包含強制責任險），給付方法：自民國（下同）111年9月25日前給付壹萬伍仟元，餘款自111年10月10日起至114年12月10日止，每月為一期，於每月10日前各給付壹萬伍仟元，至全部清償完畢為止，如一期不按時履行，視為全部到期。上開款項由被告林柏毅匯入告訴人連衍智指定銀行帳戶內（帳號詳卷）。